【裁判字號】    89,上易,552
【裁判日期】    890517
【裁判案由】    恐嚇等
【裁判全文】
臺灣高等法院刑事判決                            八十九年度上易字第五五二號
    上  訴  人
    即  被  告  甲○○
    選任辯護人  林清漢
右上訴人因恐嚇等案件，不服臺灣新竹地方法院八十八年度易字第五三三號，中華民
國八十八年十月二十八日第一審判決（起訴案號：臺灣新竹地方法院檢察署八十八年
度偵字第三三二五號）提起上訴，本院判決如左：
    主  文
原判決撤銷。
甲○○傷害人之身體，處有期徒刑陸月，如易科罰金，以參佰元折算壹日。
    事  實
一、丙○○於民國八十八年四月十五日凌晨一時許，藉前往林章德位於新竹縣湖口鄉
    ○○村○○路一九二號十二樓住處作客之便，意圖為自己不法之所有，而竊取暫
    住在前址之甲○○所有之每包一斤之茶葉三包（丙○○竊盜部分，已經原審判決
    確定）。嗣甲○○於當日下午發現茶葉遭竊，乃於同年月十六日下午四時許先以
    電話要求丙○○至林章德前址住處解釋竊取茶葉之事，俟丙○○依約偕同友人楊
    瑞文於當日晚上七時五十分到達後，甲○○即將丙○○帶至房間內，基於傷害之
    犯意，徒手毆打丙○○之頭部，致丙○○受有左耳廓二處各約三及二公分長、頭
    皮左顳部皮下淤腫約三乘三成一立方公分、右顳部皮下瘀腫約二乘二乘一立方公
    分之傷害。
二、案經丙○○訴由新竹縣竹北分局報告臺灣新竹地方法院檢察署檢察官偵查起訴。
    理  由
一、訊據上訴人即被告甲○○固不否認因其所有之茶葉遭丙○○竊取，遂於八十八年
    四月十六日以電話要求丙○○至林章德住處處理茶葉事宜，並在丙○○到達後，
    將丙○○帶至房間後，便徒手毆打丙○○等情，惟否認對丙○○有何傷害犯行，
    辯稱伊因一時氣憤有打他，但沒有打到頭皮破裂云云。然查：被告甲○○徒手毆
    打丙○○致傷等情，除據丙○○迭於警訊、偵查、原審法院調查中指訴不移外，
    經核與證人即陪同丙○○前往商談之友人楊瑞文於原審法院訊問時所證述：伊進
    去房間看丙○○時，丙○○表示遭被告甲○○搥打，並以手比受傷處等語相符（
    見原審卷第三八頁反面），而丙○○受傷情形並有驗傷診斷書一紙在卷可查（見
    偵查卷第二六頁），顯見被告所辯係避重就輕卸責之詞，其傷害之犯行，事證明
    確，足以認定。
二、核被告甲○○所為係犯刑法第二百七十七條第一項之傷害罪。
三、公訴意旨並以被告甲○○意圖為自己不法之所有，執木棍稱「要你死很簡單」等
    語恐嚇丙○○找其父丁○○出面解決，並藉此要求當時心生畏怖之丙○○簽立一
    百二十萬元之本票交付予被告甲○○以為賠償金，因認被告並涉有刑法第三百四
    十六條第一項之恐嚇取財罪嫌。公訴人認被告有恐嚇取財之犯行，無非以被害人
    丙○○之指訴，及丙○○簽立一百二十萬元之本票予被告，與被告遭竊茶葉價值
    顯不相當等，為所憑之論據。惟訊據被告則矢口否認有何恐嚇取財之犯行，辯稱
    ：伊除茶葉外尚有勞力士手錶、金項鍊等物為被告所竊，損失約有六十萬元，因
    此才要求丙○○須以一百二十萬元加倍賠償損失否則便送警法辦，而該一百二十
    萬元之賠償金額係經丙○○同意始自願簽發本票一紙及和解書二紙交付予伊收執
    云云。
四、按犯罪事實應依證據認定之，無證據不得推定其犯罪事實。刑事訴訟法第一百五
    十四條定有明文。另按刑法第三百四十六條第一項之恐嚇取財罪，係以意圖為自
    己或第三人不法之所有，而以將來不法之惡害通知被害人，使其發生畏怖心而交
    付財物為要件，如並未以不法之惡害通知，即與恐嚇之要件不合，不能律以該罪
    。丙○○確有竊取被告所有之茶葉三包，為丙○○所供承，及據被告指認在卷，
    足以認定，而卷查被告於警訊中供稱：「因當天發現遭竊後，有一只勞力士錶（
    紅蟳）也找不到，我粗估失竊價值約六十萬元，為了讓丙○○得到教訓，所以要
    加倍賠償我。我以若不賠償我要求的賠償金與簽和解書，我就報警究辦丙○○的
    竊盜行為，使丙○○願意賠償一百二十萬元及簽和解書。事後我整理旅行箱時，
    才找到勞力士錶在其內。」（見偵查卷第十二頁及背面）於偵查中供稱：「我跟
    他父親協商，他父親同意一百萬元，但我覺得他行為惡劣，要求一百二十萬元，
    否則要送派出所，所以他父親同意以一百二十萬元和解。」（見同上卷第五十三
    頁背面）於原審調查中供稱：「當時我是用很嚴厲的語氣斥責他，並表示要送他
    去派出所，他自己表示願賠償，不要送派出所。在房內，我尚未與丙○○談及賠
    償額，他表示要找他父親及姨丈來作主，待他父親來後，問我意見，我認為遺失
    的勞力士錶值六十萬，二條鍊子共值二、三萬，才要求加倍賠共一百二十萬元。
    」（見原審卷第二八頁及背面），證人林章德於警訊時證稱稱：「丙○○打電話
    給他父親，他父親與一位朋友就到我住處，丙○○之父親就與甲○○雙方協調，
    由丙○○簽立一百二十萬元之本票一張，甲○○說不要勉強，不然交由警方處理
    。」（見偵查卷第十五頁背面），證人乙○○即丙○○之姨丈於警訊中供稱：「
    被告並無脅迫丙○○簽立本票。」（見偵查卷第十八頁背面），證人丁○○即丙○○之父於警訊時證稱：「甲○○要求我兒子拿一百二十萬元出來和解，否則報
    警究辦，沒有人持械。我並沒有看見甲○○有以強暴、脅迫方式要求我兒子和解
    。在談判的過程中，他也沒有限制我兒子的行動。因我先答應甲○○要賠償，之
    後才叫我兒子簽本票。」（見偵查卷第十九頁背面及第二十頁），告訴人丙○○
    於偵查中供稱：「因為我一直在房間內，出來時，他們只要我簽名及蓋手印，至
    於和解內容，是我父親及我姨丈乙○○與他洽談的，我並不清楚過程。」（見偵
    查卷第五十二頁背面）於原審調查中供稱：「我並未向被告要求要離開，我是一
    直待在房間內，直到我父親及我姨丈來談好後，我才出來簽名。」（見原審卷第
    二十九頁）。綜上所述，被告係因丙○○竊取其物，而要求丙○○賠償，惟僅稱
    如丙○○不同意賠償，其即將報警處理等情，且洽談賠償之過程，係由丙○○之
    父丁○○與被告為之，俟確定賠償一百二十萬元後，被告始出面簽立本票，被告
    並無以不法之惡害通知被害人，是尚難認被告有何對丙○○恐嚇取財之犯行，此
    外，復無其他積極證據，足認被告有公訴意旨所指之恐嚇取財犯行，此部分犯罪
    不能證明，惟因公訴人認與前開傷害罪部分有牽連犯裁判上一罪之關係，故不另
    為無罪之諭知。
五、原審認被告犯有傷害罪，固非無見。惟原判決並認被告犯有刑法第三百四十六條
    第一項之恐嚇取財罪，尚有未合，被告上訴意旨指摘原判決不當，即非無理由，
    自應由本院將原判決撤銷改判，爰審酌被告犯罪之動機、手段、犯罪所造成之損
    害、及犯罪後之態度等一切情狀，量處如主文第二項所示之刑，並諭知易科罰金
    之折算標準。
據上論斷，應依刑事訴訟法第三百六十九條第一項前段、第三百六十四條、第二百九
十九條第一項前段，刑法第二百七十七條第一項、第四十一條，罰金罰鍰提高標準條
例第一條前段、第二條，判決如主文。
本案經檢察官李金定到庭執行職務。
中      華      民      國     八十九     年     五     月     十七     日
                              臺灣高等法院刑事第十四庭
                                  審判長法  官  陳  祐  輔
                                        法  官  陳  國  文
                                        法  官  蔡  國  在
右正本證明與原本無異。
不得上訴。
                                        書記官  丁  華  平
中      華      民      國     八十九     年     五     月     十八     日
附錄：本判決論罪科刑法條全文
刑法第二百七十七條第一項：
傷害人之身體或健康者，處三年以下有期徒刑、拘役、或一千元以下罰金。


司法院資訊處製作；財團法人民間司法改革基金會備份。
